臺灣基隆地方法院基隆簡易庭民事判決
110年度基簡字第1096號
原      告  陳施幸佳
訴訟代理人  楊光律師  
被      告  蔡宇明



上列當事人間遷讓房屋等事件，本院於民國110年12月23日言詞
辯論終結，判決如下：
    主  文
被告應將門牌號碼基隆市○○區○○路○○○號一樓房屋騰空返還原告
。
被告應給付原告新臺幣伍仟元，及自民國一百一十年十二月十六
日起至清償日止，按週年利率百分之五計算之利息。
原告其餘之訴駁回。
訴訟費用（除減縮部分外），其中新臺幣捌拾捌元由被告負擔，
餘由原告負擔。
本判決第一項、第二項得假執行；但被告如分別就本判決第一項
以新臺幣參拾陸萬元、就本判決第二項以新臺幣伍仟元為原告預
供擔保，得免為假執行。
    事實及理由
壹、程序方面：
一、按訴狀送達後，原告不得將原訴變更或追加他訴，但請求之
    基礎事實同一、擴張或減縮應受判決事項之聲明者，不在此
    限，民事訴訟法第255條第1項第2款、第3款定有明文。經查
    ：本件原告於起訴時，原列蔡宇明與朱怡娟（起訴狀誤載為
    「吳怡娟」）為被告，並聲明：被告蔡宇明應將門牌號碼基
    隆市○○區○○路00號1樓房屋騰空返還原告；被告蔡宇明與朱
    怡娟應連帶給付新臺幣（下同）97,000元及起訴狀繕本送達
    被告翌日起至清償日止，按年息百分之5計算之利息。嗣因
    原告與朱怡娟成立調解，而於民國110年12月23日本院言詞
    辯論期日變更聲明為：被告蔡宇明應將門牌號碼隆市○○區○○
    路00號1樓房屋騰空返還原告，並應給付原告57,000元，及
    自起訴狀繕本送達被告翌日起至清償日止，按年息百分之5
    計算之利息。經核原告上開訴之變更，請求之基礎事實同一
    ，且係減縮應受判決事項之聲明，參以首開規定，應予准許
    。
二、被告蔡宇明經合法通知，未於言詞辯論期日到場，核無民事
    訴訟法第386條各款所列情形，爰依民事訴訟法第436條第2
    項、第385條第1項前段規定，准原告之聲請，由其一造辯論
    而為判決。
貳、實體方面：
一、原告起訴主張：原告於101年5月1日起，將所有門牌號碼基
    隆市○○區○○路00號1樓房屋（下稱系爭房屋）出租與被告蔡
    宇明，租期至111年5月1日止，每月租金為15,000元，並應
    於每月1日前給付，此有兩造簽定之租賃契約（下稱系爭租
    約）為憑。詎被告蔡宇明自110年6月起即未依約給付租金，
    迄至本件起訴時，已積欠5個月之租金，經原告於110年8月
    催告被告蔡宇明給付租金，被告蔡宇明仍置之不理。為此，
    爰以起訴狀之送達為終止系爭租約，並基於系爭租賃契約、
    民法第455條、第767條及不當得利之法律關係，請求被告蔡
    宇明返還系爭房屋，並給付已到期之租金75,000元。又系爭
    房屋於租認其間，因被告蔡宇明於其內燒炭自殺，導致系爭
    房屋之鐵捲門損害，原告因此支出維修費用22,000元。為此
    ，爰依民法第184條第1項、系爭租約第11條，請求被告蔡宇
    明賠償原告之前述損害。並聲明：被告蔡宇明應將系爭房屋
    騰空返還原告，並應給付原告57,000元，及起訴狀繕本送達
    被告翌日起至清償日止，按年息百分之5計算之利息。
二、被告蔡宇明經合法通知未到庭爭執，亦未提出書狀為何聲明
    或陳述以供本院參酌。
三、本院之判斷：
　㈠原告主張其將系爭房屋出租予被告蔡宇明，而被告未依約給
    付租金，迄今已欠繳5個月之租金，原告於催告被告蔡宇明
    繳納，被告均置之不理等事實，業據提出系爭房屋之建物登
    記第一類謄本、系爭租約、原告催告被告蔡宇明繳交租金之
    對話紀錄、估價單、系爭房屋之房稅籍資料等件為證；而被
    告蔡宇明經合法通知，並未到庭爭執，亦未提出書狀表明證
    據或有利於己之答辯以供審酌，本院綜合上開證據調查結果
    ，自堪信原告此部分之主張為真實。
  ㈡按稱租賃者，謂當事人約定，一方以物租與他方使用、收益
    ，他方支付租金之契約。承租人應依約定日期，支付租金。
    承租人租金支付有遲延者，出租人得定相當期限，催告承租
    人支付租金，如承租人於其期限內不為支付，出租人得終止
    契約；租賃物為房屋者，遲付租金之總額，非達2個月之租
    額，不得依前項之規定，終止契約，其租金約定於每期開始
    時支付者，並應於遲延給付逾2個月時，始得終止租約。承
    租人於租賃關係終止後，應返還租賃物，民法第421條第1項
    、第439條前段、第440條第1項、第2項、第455條前段定有
    明文。次按出租人非因左列情形之一，不得收回房屋：三、
    承租人積欠租金額，除擔保金抵償外，達2個月以上時，土
    地法第100條第3款亦有明文。又押租金之主要目的，在擔保
    承租人履行租賃債務及賠償損害之用，是於租賃關係消滅後
    ，承租人如有欠租或其他債務不履行時，其所交付之押租金
    ，發生當然抵充之效力，倘於抵充後，猶有餘額，始生返還
    押租金之問題（最高法院87年度台上字第1631號、77年度台
    上字第2213號、72年度台上字第4885號判決意旨參照）。經
    查：
　1.本件被告蔡宇明自110年6月起即未繳付租金，於扣除被告已
    給付原告押租金30,000元後，被告於自110年6月起已積欠原
    告2個月以上之租金，且積欠之租金額已逾2個月以上，自得
    依法終止租約。而本件原告聲請以起訴狀繕本之訴達，以代
    替催告並向被告表示終止系爭房屋租賃契約之意思表示。經
    查，原告之起訴狀繕本，經本院於110年11月25日公示送達
    後，已於同年12月15日發生送達之效力，此有本院公示送達
    證書在卷可稽，又原告曾於110年8月間催告被告蔡宇明給付
    租金，迄至本件言詞辯論終結時，已有數月，應認被告蔡宇
    明未於原告催告後之相當期間內，則系爭房屋租賃契約於11
    0年12月15日即已發生合法終止之效力。由上可知，兩造間
    之租賃契約既已合法終止，則原告依租賃物返還請求權、所
    有物返還請求權、系爭租約之約定，請求被告遷讓返還系爭
    房屋，並依租金給付請求權，請求被告給付積欠之租金，應
    有理由。
 2、至原告所請求被告蔡宇明支付未給付之租金75,000元，惟被
    告蔡宇明既已給付30,000元之押租金作為擔保承租人履行租
    賃債務及賠償損害之用，即應與其所積欠之租金當然抵充，
    是此原告之請求自應扣除被告已付之押租金30,000元。從而
    ，原告請求被告遷讓返還系爭房屋、給付已到期之租金45,0
    00元，於法有據。
  ㈢次按當事人主張有利於己之事實者，就其事實有舉證之責任
    ，民事訴訟法第277條前段定有明文；而主張法律關係存在
    之當事人，須就該法律關係發生所須之特別要件，負舉證責
    任（最高法院48年度台上字第824號判決意旨參照）。又損
    害賠償之債，以有損害之發生及有責任原因之事實，並二者
    之間，有相當因果關係為成立要件。故原告所主張損害賠償
    之債，如不合於此項成立要件者，即難謂有損害賠償請求權
    存在（最高法院30年上字第18號、48年台上字第481號判決
    意旨參照）。所謂相當因果關係，係指依經驗法則，綜合行
    為當時所存在之一切事實，為客觀之事後審查，認為在一般
    情形上，有此環境，有此行為之同一條件，均發生同一之結
    果者，則該條件即為發生結果之相當條件，行為與結果即有
    相當之因果關係。反之，若在一般情形上，有此同一條件存
    在，而依客觀之審查，認為不必皆發生此結果者，則該條件
    與結果並不相當，不過為偶然之事實而已，其行為與結果間
    即無相當因果關係（最高法院98年度台上字第1953號裁判要
    旨參照）。經查，本件原告雖指稱系爭房屋之鐵捲門係因被
    告於屋內燒炭自殺所致。惟據基隆市警察局第二分局所檢附
    之員警工作紀錄簿所載，事發當日，系爭房屋之鐵捲門係因
    警消為進入系爭房屋進行搶救時，為警消所破壞，與被告之
    燒炭自殺行為並無相當之因果關係。是本件原告請求被告給
    付系爭房屋鐵捲門之維修費用22,000元及遲延利息，均無理
    由，不應准許。
　㈣再按連帶債務人中一人為清償、代物清償、提存、抵銷或混
    同而債務消滅者，他債務人亦同免其責任，民法第274條。
    本件原告起訴主張訴外人朱怡娟為系爭租約之連帶保證人，
    而連帶請求訴外人朱怡娟與被告就上開未給付之租金及遲延
    利息負連帶給付之責，嗣原告與訴外人朱怡娟成立調解，而
    由訴外人朱怡娟於110年11月23日調解期日，當庭給付原告4
    0,000元，此有本院之調解筆錄在卷可佐。則被告前揭未給
    付租金45,000元之債務，於訴外人朱怡娟清償之範圍內，即
    為消滅。亦即原告僅得向被告請求5,000元之租金（計算式
    ：45,000元－40,000元＝5,000元）。
　㈤末按給付無確定期限者，債務人於債權人得請求給付時，經
    其催告而未為給付，自受催告時起，負遲延責任。其經債權
    人起訴而送達訴狀，或依督促程序送達支付命令，或為其他
    相類之行為者，與催告有同一之效力。遲延之債務，以支付
    金錢為標的者，債權人得請求依法定利率計算之遲延利息。
    應付利息之債務，其利率未經約定，亦無法律可據者，週年
    利率為百分之五，民法第229 條第2 項、第233 條第1 項前
    段及第203 條定有明文。經查，本件原告請求被告給付租金
    ，係以支付金錢為標的，被告對原告所負之上開給付義務，
    固未經兩造約定特定利率，然原告之起訴狀繕本係於110年1
    2月15日發生公示送達之效力，則原告請求被告自起訴狀繕
    本送達翌日即110年12月16日，按週年利率百分之5計算之利
    息，於法有據。　
四、綜上所述，原告基於民法第455條、第767條及系爭租約之約
    定，請求被告遷讓系爭房屋，返還原告，及未給付之租金5,
    000元及自起訴狀繕本送達被告之翌日即110年12月16日起至
    清償日止，按週年利率百分之5計算之利息，為有理由；至
    逾此範圍之請求，則無理由，應予駁回。又原告依民法第18
    4條第1項及系爭租約第11條之約定，請求被告給付系爭房屋
    鐵捲門之維修費用22,000元，及自起訴狀繕本送達被告之翌
    日即110年12月16日起至清償日止，按週年利率百分之5計算
    之利息，為無理由，亦應予駁回。　　
五、本件係民事訴訟法第427條第2項第1款因建築物定期租賃關
    係所生之爭執涉訟，本院為被告敗訴判決部分，應依同法第
    389條第1項第3款規定，職權宣告假執行；又本院斟酌本件
    係適用簡易訴訟程序之案件，僅能上訴至第二審，參考各級
    法院辦案期限實施要點，第二審簡易程序審判案件之辦案期
    限為2年，以此推估，本判決第一項因被告免為假執行致原
    告假執行延宕之期間應為2年，因此原告延後2年使用收益系
    爭房屋所受之損害，應為上開期間之租金合計360,000元（
    計算式：15,000元×24 ＝360,000元），兼之原告因被告就本
    判決第二項免為假執行所受之損害，爰職權宣告被告分別就
    本判決第一項以360,000元、就本判決第二項以5,000為原告
    預供擔保，得免為假執行。
六、本件事證已經明確，兩造其他攻擊、防禦方法或證據，經核
    與判決結果不生影響，爰不逐一論列，附此敘明。
七、據上論結，原告之訴為一部有理由、一部無理由，依民事訴
    訟法第436條第2項、第79條、第385條第1項前段、第389條
    第1項第3款、第392條第2項，判決如主文。
中　　華　　民　　國　　110 　年　　12　　月　　30　　日
                  基隆簡易庭法  官  周裕暐
以上正本係照原本作成。
對於本件判決如有不服，應於收受送達後20日內向本院提出上訴
書狀，上訴於本院合議庭，並按他造當事人之人數附具繕本。如
委任律師提起上訴者，應一併繳納上訴審裁判費。
中　　華　　民　　國　　110 　年　　12　　月　　30　　日
                            書記官  謝佳妮